【裁判字號】    98,審易,1073
【裁判日期】    980608
【裁判案由】    詐欺
【裁判全文】
臺灣高雄地方法院刑事判決            98年度審易字第1073號
公  訴  人  臺灣高雄地方法院檢察署檢察官
被      告  甲○○
                    另案於臺灣高雄第二監獄執行
上列被告因詐欺案件，經檢察官聲請簡易判決處刑（97年度偵字
第18894、19197、19515、22252號），本院認不應以簡易判決處
刑，改以通常程序判決如下：
    主  文
本件免訴。
    理  由
一、公訴意旨係以：甲○○與林毓婷（經本院97年度審簡字第
    7323號簡易判決處刑）均明知目前國內社會上層出不窮之詐
    騙集團成員為掩飾不法行徑，避免執法人員追緝，常利用他
    人存款帳戶轉帳，以確保犯罪所得不法利益並掩人耳目，可
    預見一般取得他人存款帳戶使用之行為，常與財產犯罪所需
    有密切關連，竟因2 人同居時不務正業、床頭金盡而急需用
    錢，基於縱有人持其所有帳戶以作為詐騙之犯罪工具，亦不
    違背其本意之幫助犯意，約由甲○○出面尋找收購人頭帳戶
    之買家並講價，再由林毓婷將她於民國95年6 月2 日，在臺
    灣銀行鹽埔分行開設之004 —000000000000號帳戶存摺、金
    融卡、印章及密碼等物，於97年5 月上旬某日，交予甲○○
    ，售予綽號「小陳」之人頭帳戶買家，隨後輾轉流入所屬詐
    騙集團使用，甲○○則自所得之價金中，提交新臺幣（下同
    ）1000元給林毓婷花用。而該詐騙集團成員旋於同月13 日
    20時、21時24分許，分別去電家住臺南縣佳里鄉萊竿寮1 之
    72號之丙○○及家住臺南市○○區○○路2 段340 號之乙○○，均佯稱「先前網路、電視購物之扣款過程有問題，需重
    新至ATM 機前設定，輸入指定代碼，以免被重複扣款」等語
    ，丙○○、乙○○均因而陷於錯誤，立刻至ATM 機依該詐騙
    集團成員指示，輸入29983 及1983，誤將2 萬9983元及1983
    元跨行轉帳至上開林毓婷之帳戶內，嗣丙○○、乙○○發現
    有異而報警處理，因已遭提領一空，而受有財產上之損害，
    方悉受騙，因認被告甲○○所為係犯刑法第339 條第1項 詐
    欺罪嫌之幫助犯。
二、按案件曾經判決確定者，應諭知免訴之判決，並得不經言詞
    辯論為之，刑事訴訟法第302 條第1 款、第307 條，分別定
    有明文。又訴訟上所謂一事不再理之原則，關於實質上一罪
    或裁判上一罪，亦均有其適用，有最高法院60年台非字第77
    號判例要旨足資參照。又所稱同一案件包括事實上及法律上
    同一案件，係指所訴彼此兩案為同一被告，其被訴之犯罪事
    實亦屬同一者而言，至案件是否同一，應從被告與犯罪事實
    二方面觀察，實質上或裁判上一罪，其基本事實或有差異，
    惟在實體法上作成一罪，刑罰權僅為單一，其在法律上之事
    實關係既屬單一，具有不可分性，則檢察官雖僅就其犯罪事
    實一部起訴，效力仍及於全部，亦不失為同一案件，故就想
    像競合犯等之犯罪事實一部提起公訴，依審判不可分原則，
    其效力及於全部，其他部分自不得再行提起公訴。
三、查本件被告前被訴能預見任意提供自己在金融機構開設帳戶
    之存摺、晶片金融卡及密碼供他人使用，該他人可能以該帳
    戶作為實施詐欺之犯罪工具，竟於不違背其本意之情形下，
    仍基於幫助該名不特定人詐欺之犯意，於不詳時、地，將其
    在中華郵政股份有限公司文山興隆路郵局（下稱文山興隆路
    郵局）所申請之帳號000000-0000000-0號帳戶之存摺、晶片
    金融卡，交付予年籍不詳之人，並告以密碼供該人使用。嗣
    有不詳姓名年籍之詐騙集團成員，基於不法所有之意圖，於
    97年5 月8 日上午8 時許，撥打李孟蒨之電話，佯稱係犯罪
    預防中心警員，並表示其帳戶資料遭人盜用，為證明其清白
    ，需提款新臺幣10萬元至指定之甲○○帳戶內云云，使李孟
    蒨陷於錯誤，於97年5 月9 日匯入10萬元至上開帳戶內。嗣
    因李孟蒨發覺受騙而報警，始查獲上情，所涉刑法第339 條
    第1 項之幫助詐欺罪嫌，業經檢察官提起公訴，並由臺灣臺
    北地方法院於97年12月4 日以97年度簡字第4305號判處有期
    徒刑4 月確定在案，有上開判決及台灣高等法院被告前案記
    錄表1 紙在卷可參。
四、被告甲○○否認將上開林毓婷所有臺灣銀行鹽埔分行帳號
    004 —000000000000號帳戶之存摺、金融卡、印章及密碼等
    物售予真實姓名年籍不詳綽號「小陳」之人頭帳戶買家，辯
    稱係林毓婷自行交付予姓名年籍均不詳之人云云。然查，林
    毓婷將其上開帳戶之存摺、金融卡、印章及密碼等物，於97
    年5 月上旬某日，交予甲○○，甲○○即售予綽號「小陳」
    之人頭帳戶買家，嗣後甲○○有拿1,000 元予林毓婷等情，
    業據證人林毓婷於警詢時供述在卷，參以林毓婷上開所為不
    利於被告甲○○之證述，其間亦夾雜對本身不利之供述，其
    並無必要故為該證述之方式而構陷自己及被告甲○○於罪，
    是林毓婷上開證述堪以採信，故上開林毓婷所有帳戶係被告
    交予詐騙集團成員使用，應堪認定，被告上揭所辯不足採信
    。惟按認定不利於被告之事實，須依積極證據，苟積極證據
    不足為不利於被告事實之認定時，即應為有利於被告之認定
    ，更不必有何有利之證據（最高法院30年上字第816 號判決
    意旨參照）。觀諸前案之犯罪事實，詐騙集團成員係於97年
    5 月8 日撥打電話向被害人李孟蒨詐騙，李孟蒨則於97年5
    月9 日陷於錯誤匯款10萬元至甲○○前揭文山興隆路郵局帳
    戶，前案詐騙與被害人匯款之時間均在97年5 月上旬，與本
    案被告交付林毓婷上開帳戶存摺、金融卡、印章及密碼等物
    予「小陳」之時間相近，復因被告否認犯罪，故其交付帳戶
    之確切時間，即乏事證證明，則在無其他積極證據顯示被告
    係於不同時間交付上開2 帳戶之情形下，依前述罪疑為輕原
    則，應認被告係一次交付上開2 帳戶。被告既以一行為提供
    上開兩帳戶，幫助他人實施詐欺取財行為，是本案與上述前
    案，具有實質上一罪之關係，依審判不可分原則，應為前案
    確定判決之既判力效力所及，揆諸前開規定及說明，爰不經
    言詞辯論，逕行諭知免訴之判決。
據上論結，應依刑事訴訟法第452 條、第302 條第1 款、第307
條，判決如主文。
中    華    民    國    98    年    6     月    8   日
                  刑事第三庭審判長法  官  黃宗揚
                                  法  官  陳芸珮
                                  法  官  洪培睿
以上正本證明與原本無異。
如不服本判決應於收受送達後10日內向本院提出上訴書狀，並應
敘述具體理由；如未敘述上訴理由者，應於上訴期間屆滿後20日
內向本院補提理由書（均須按他造當事人之人數附繕本）「切勿
逕送上級法院」。
中    華    民    國    98    年    6     月    8    日
                                  書記官  戴金龍


司法院資訊處製作；財團法人民間司法改革基金會備份。
